臺灣板橋地方法院刑事判決　　　　　　 95年度簡上字第778號
上　訴　人　乙○○
即　被　告
上列上訴人因妨害自由案件，不服本院九十五年度簡字第二二五
九號中華民國九十五年九月二十一日所為之第一審判決（聲請簡
易判決處刑案號：九十五年度偵字第五三一二號），提起上訴，
本院管轄第二審之合議庭判決如下：
    主  文
上訴駁回。
    事  實
一、乙○○於民國九十四年十二月九日八時三十五分許，在臺北
    縣土城市○○○路二十七號水溝旁土城市公所所有之水泥空
    地上，因甲○○與其友人停放車輛於上揭空地上而生停車糾
    紛，致與甲○○發生口角，乙○○詎竟基於恐嚇之犯意，對
    甲○○恫稱：「妳下次再將自小客車停放於此處時，就要用
    機車擋在妳車前方，妳如果敢將機車移走，就要打死妳，並
    將車子砸毀」等語，以加害生命、身體、財產之事恐嚇甲○○，使甲○○心生畏懼，致生危害於安全。嗣甲○○向臺北
    縣政府警察局土城分局頂埔派出所報案，始悉上情。
二、案經甲○○訴由臺北縣政府警察局土城分局報請臺灣板橋地
    方法院檢察署檢察官偵查起訴。
    理  由
一、訊據被告於本院審理中固坦承於上揭時地因停車糾紛與告訴
    人發生口角等情不諱，惟矢口否認有何以加害生命、身體、
    財產之事恐嚇告訴人致生危害於安全之犯行，辯稱：伊並未
    恐嚇告訴人，只是發生口角，講話比較大聲，口氣不是很好
    ，並沒有說要打死告訴人，也沒有說如果她不移車，就要把
    車子砸毀云云。經查：
（一）被告確於上揭時地因停車糾紛與告訴人發生口角，因而口
      出惡言一節，為被告所自承在卷，亦與證人即被告之母丙○○○、告訴人甲○○、證人丁○○於本院審理中證述情
      節相符，核先敘明。
（二）又告訴人甲○○於本院審理中到庭證稱：於九十四年十二
      月九日上午欲下樓至臺北縣土城市○○○路二十七號水溝
      之空地上開車時，被告在上揭處所等待告訴人，一見到告
      訴人即以三字經辱罵，並堅持告訴人不能將車輛停放在上
      揭處所，當時告訴人急於上班，被告旋即出言恫稱告訴人
      若日後仍將車輛停放在上揭處所，伊要將機車停放於車輛
      前面，若告訴人敢將伊的機車移走，伊將打死告訴人，並
      將告訴人之車輛砸毀，到時候是誰砸的伊也不知道；告訴
      人覺得害怕而欲開車離去前，被告還作勢開啟車門，並以
      伊身體擋在告訴人車輛面前等語（見本院九十五年十二月
      二十一日審判筆錄）。核與證人即告訴人之夫丁○○於本
      院審理中證稱：當時正騎車路過上揭處所，看見被告與告
      訴人正在爭吵，被告以臺灣話三字經辱罵告訴人，並以身
      體擋在告訴人之車輛前，嗣由被告之母親即鄰長丙○○○
      拉開被告，被告此時出言恫嚇告訴人如果下次告訴人再將
      車輛停放在上揭處所，非打死告訴人不可等情節相一致（
      見同上日審判筆錄）。足見告訴人前揭證述，並非空言所
      指。
（三）況被告亦於本院審理中供稱：因上揭處所空間狹小，僅能
      停放一輛車，事發前晚被告請母親丙○○○與告訴人溝通
      將車輛停放位置挪開以供被告機車得自由進出，惟告訴人
      並未如其所願，甚至再停放另一輛九人座車，將上揭處所
      擋住，致使被告機車無法進入位於上揭處所上方其母丙○○○種菜之地點，被告才會甚為惱怒等情，與證人丙○○○所證述之情節相一致。可知被告於上揭時地心生憤怒之
      原因，乃為與告訴人間之鄰人相處所生間隙所致，則告訴
      人所指訴被告與告訴人於爭吵過程中，因怒氣沖沖而出言
      恫嚇告訴人之情，並無何違反常情之處。
（四）再衡以告訴人及證人丁○○與被告間並無任何仇隙，僅因
      停車問題發生糾紛，應無恣意誣陷被告而甘冒誣告、偽證
      罪責之理。而證人丙○○○雖到庭證稱未聽見被告出言要
      將告訴人打死及將車輛砸毀之語等情。惟其亦證稱那時伊
      剛好要去種菜，拿菜下來時，伊聽到伊兒子和告訴人在大
      聲講話等情，則其對於告訴人與被告對話之所有內容，是
      否全部聽聞無誤，實堪存疑，其所證未聞被告出言恫嚇一
      節，自難採為有利被告之認定。
（五）按刑法第三百零五條之恐嚇罪，所稱以加害生命、身體、
      自由、名譽、財產之事，恐嚇他人者，係指以使人生畏怖
      心為目的，而通知將加惡害之旨於被害人而言，最高法院
      五十二年台上字第七五一號判例要旨可參。又刑法第三百
      零五條之恐嚇罪，其構成要件於行為人主觀意圖上，只要
      行為人對於惡害之內容具有認識即得謂有恐嚇之故意，至
      行為人對於惡害實際發生的可能性，有無實現惡害之意思
      及其最終之目的或動機何在，均在所不問。被告對於告訴
      人所通知之事項，顯已直接明示其將來可能對於告訴人加
      害其生命、身體、自由、財產法益之惡害，非僅為一般心
      生憤怒爭吵時之惡言相向，其主觀上有對上揭言語所表達
      之內容具一定之惡害認識，即被告主觀上有恐嚇之犯意，
      洵屬無疑；告訴人於受上揭言語之惡害通知後，因畏懼而
      立即報警處理，嗣並前往警察局製作筆錄，顯見告訴人確
      已因恐嚇而心生畏懼，為其生命、身體、自由、財產法益
      是否遭受危害而顯不安於表徵。是本件事證以臻明確，被
      告恐嚇之犯行，堪以認定，自應依法論科。
二、查被告行為後，刑法於九十四年一月七日修正，於同年二月
    二日公布，於九十五年七月一日施行。按行為後法律有變更
    者，適用行為時之法律，但行為後之法律有利於行為人者，
    適用最有利於行為人之法律，現行刑法第二條第一項訂有明
    文。此條規定乃與刑法第一條罪刑法定主義契合，而貫徹法
    律禁止溯及既往原則，係規範行為後法律變更所生新舊法律
    比較適用之準據法，是刑法第二條本身雖經修正，但刑法第
    二條既屬適用法律之準據法，本身尚無比較新舊法之問題，
    應一律適用裁判時之現行刑法第二條規定以決定適用之刑罰
    法律，合先敘明。又以本次刑法修正之比較新舊法，應就罪
    刑有關之一切情形，綜其全部罪刑之結果而為比較（最高法
    院九十五年第八次刑事庭會議決議參照），茲就本件新舊法
    比較結果說明如下：
（一）刑法分則編各罪所定罰金之貨幣單位原為銀元，且依修正
      前刑法第三十三條第五款規定，罰金刑為一銀元以上，而
      有關罰金倍數之調整及銀元與新台幣之折算標準，則定有
      「罰金罰鍰提高標準條例」及「現行法規所定貨幣單位折
      算新台幣條例」，除罰金以一銀元折算三元新台幣外，並
      將七十二年六月二十六日以前修正之刑法部分條文罰金數
      額提高十倍，其後修正者則不再提高倍數；嗣修正後刑法
      第三十三條第五款則將罰金刑提高為新台幣一千元以上，
      並以百元計算之，且因刑法第三十三條第五款所定罰金貨
      幣單位既已改為新台幣，刑法分則編各罪所定罰金之貨幣
      單位亦應配合修正為新台幣，且考量刑法修正施行後，不
      再適用「現行法規所定貨幣單位折算新台幣條例」，為使
      刑法分則編各罪所定罰金之最高數額與刑法修正前趨於一
      致，爰增訂刑法施行法第一條之一規定，將刑法分則編各
      罪所定罰金之貨幣單位均改為新台幣，並將七十二年六月
      二十六日以前修正之刑法部分條文罰金數額提高為三十倍
      ，其後修正者則提高為三倍。是以刑法分則編各罪所定罰
      金刑之最高數額，於上開規定修正後仍屬一致，並無不同
      ；但其罰金刑之最低數額，則比修正前提高，從而自以修
      正前之規定較為有利。
（二）又刑法第四十一條第一項前段有關易科罰金折算標準之規
  　  定，九十五年七月一日起施行之新刑法修正為：「犯最重
      本刑為五年以下有期徒刑以下之刑之罪，而受六個月以下
      有期徒刑或拘役之宣告者，得以新臺幣一千元、二千元或
      三千元折算一日，易科罰金。」，而依修正前同條項規定
      （「得以一元以上三元以下折算一日，易科罰金」）及修
      正前罰金罰鍰提高標準條例第二條（現已刪除）規定，就
      其原定數額提高為一百倍折算一日，則係以銀元一百元、
      二百元、三百元折算一日，經折算為新臺幣幣值後，以新
      臺幣三百元、六百元、九百元折算一日。是比較修正前後
      之易科罰金折算標準，自以行為時即修正前之規定，較有
      利於被告。
（三）綜合上述各條文修正前、後之比較，修正後之規定並未較
      有利於被告，即應依刑法第二條第一項前段之規定，適用
      被告行為時之法律，即修正前刑法及罰金罰鍰提高標準條
      例之相關規定，予以論處。
三、核被告所為，係犯刑法第三百零五條以加害生命、身體、自
    由、財產之事恐嚇他人致生危害於安全罪。原審爰審酌被告
    因停車糾紛與告訴人發生口角即出言恐嚇之犯罪動機、目的
    、手段，與造成告訴人心理之恐懼，對於告訴人生活安全感
    所生之危害程度，及犯後猶飾詞狡辯之態度等一切情狀，量
    處拘役三十日，並依修正前刑法第四十一條第一項前段之規
    定，諭知易科罰金之折算標準。其認事用法均無違誤，且刑
    罰裁量權之行使，堪稱平允、妥適。被告上訴意旨指摘對原
    判決不服，求予撤銷改判，為無理由，應予駁回。
據上論斷，依刑事訴訟法第四百五十五條之一第一項、第三項、
第三百六十八條，判決如主文。
本案經檢察官張瑞娟到庭執行職務
中　　華　　民　　國　　96　　年　　1　　月　   11　　日
　　　　　　　　　　刑事第七庭  審判長法　官　胡堅勤
                                      法  官  王瑜玲
                                      法  官  李君豪
以上正本證明與原本無異。
不得上訴。
　　　　　　　　　　　　　　　　      書記官　蕭汝芳
中　　華　　民　　國　　96　　年　　1　　月　　12　　日
附錄本案論罪科刑法條全文：
中華民國刑法第三百零五條（恐嚇危害安全罪）
以加害生命、身體、自由、名譽、財產之事，恐嚇他人致生危害
於安全者，處二年以下有期徒刑、拘役或三百元以下罰金。
